最高法院刑事判決　　　　　　一○○年度台上字第五一三三號
上　訴　人　張士哲
上列上訴人因殺人案件，不服台灣高等法院高雄分院中華民國一
○○年五月二十四日第二審更審判決（九十九年度重上更(一)字第
八三號，起訴案號：台灣屏東地方法院檢察署九十五年度偵字第
三三四四、三三四八號），提起上訴，本院判決如下：
    主  文
上訴駁回。
    理  由
按刑事訴訟法第三百七十七條規定：上訴於第三審法院，非以判
決違背法令為理由，不得為之；是提起第三審上訴，應以原判決
違背法令為理由，係屬法定要件。如果上訴理由書狀並未依據卷
內訴訟資料具體指摘原判決不適用何種法則或如何適用不當，或
所指摘原判決違法情事，顯與法律規定得為第三審上訴理由之違
法情形不相適合時，均應認其上訴為違背法律上之程式，予以駁
回。上訴人張士哲上訴意旨略稱：(一)、原判決認上訴人基於殺人
之概括犯意，連續朝屋內之鄧志高、潘鏮仲二人開槍。但上訴人
僅開一槍擊中潘鏮仲，並非鄧志高；此觀潘鏮仲證稱「伊只聽見
砰一聲，就倒地不省人事」、利俊緯證稱「第一槍打到潘鏮仲」
、林世偉證稱「上訴人開了第一槍後，伊看到潘鏮仲手摀著」等
語；原判決未就上開有利證詞說明不予採信之理由，有判決不備
理由及違背證據法則之違失。(二)、依鄧志高中彈傷勢呈「向下偏
斜」狀態，中彈處距地面一三八公分，與上訴人相距三公尺遠，
則槍口距地面至少要二公尺高，不可能由上訴人所擊發。原判決
未詳論上訴人係以何種位置射擊，亦嫌未洽。(三)、鄧志高應係在
搶槍過程中遭謝明宇誤擊，此有李明政於警詢證稱「有一個上訴
人的同夥幫忙搶槍」、梁安平、林政翰、邱政於第一審證稱「聽
聞謝明宇稱伊有搶到槍，並朝地板開一槍」等語可憑；並參酌鄧
志高傷勢及仍有一發彈殼在槍管之事實，可推知係謝明宇搶槍時
誤扣扳機，造成子彈近距離射進鄧志高體內始呈「向下偏斜」走
勢，且因鄧志高仍握住槍身，才造成彈殼無法自動退出而留於槍
管內，原判決就此部分未予調查，亦未詳述理由，洵有可議等語
。
惟查：證據之取捨與其證明力之判斷，以及事實有無之認定，均
屬事實審法院之職權，苟其取捨證據與判斷證據證明力並不違背
經驗法則及論理法則，即不容任意指為違背法令，而執為第三審
適法之上訴理由。原判決綜合全案卷證資料，本於事實審法院之
推理作用，認定上訴人有其事實欄所載犯行。因而撤銷第一審關
於上訴人殺人部分之科刑判決，改判論上訴人以連續殺人罪，處
有期徒刑十二年，及諭知禠奪公權八年，併為相關從刑之宣告。
已詳述所憑證據及認定之理由；對於上訴人所為「係遭曾國君持
十字鎬打中手，始會擊發第一槍誤中潘鏮仲；第二槍則係謝明宇
與鄧志高搶槍，謝明宇扣到扳機擊中鄧志高」之辯解，如何不可
採，亦在理由內詳為指駁；俱有卷存證據資料可資覆按。又認定
犯罪事實所憑之證據，並不以直接證據為限，間接證據亦包括在
內，審理事實之法院綜合卷內各種直接、間接證據，本於推理作
用，於通常一般之人均不致有所懷疑，得確信其為真實之程度者
，資為認定犯罪事實之基礎，如無違背一般經驗法則，尚非法所
不許。原判決認上訴人確有連續槍殺鄧志高既遂及槍擊潘鏮仲未
遂之事實；並依卷內法醫研究所出具之鑑定書、上訴人之口卡影
像資料，以上訴人之身高高出鄧志高約九至十二公分左右，佐以
上訴人於案發當時係以站姿朝鄧志高開槍，依其二人當時所處之
位置及身高差距等情，上訴人朝鄧志高射擊子彈，鄧志高之槍傷
呈現「向下偏斜」狀態，符合其二人之身高差距所呈現之彈道走
勢；已依卷存證據資料，詳予論敘說明，尚非憑空揣測，此項判
斷無悖於經驗法則及論理法則，自不得任意指摘其為違法。原審
另依證人古格致、劉忠訓、劉書全、林世偉、李明政之證詞，並
參潘鏮仲於警詢證稱「不清楚何人先中槍」（見偵字第三三四八
號(二)卷第二六二頁倒數第三行），林世偉於第一審證稱「看到上
訴人開了兩槍，但不知何人先中槍」（見第一審卷(一)第一六八頁
反面、第一七一頁）等語，認鄧志高、潘鏮仲係先後遭上訴人一
人持槍射擊無誤；核屬事實審法院採證認事職權之適法行使。原
判決雖未就上訴意旨(一)所指潘鏮仲、林世偉之證詞說明不採之理
由，稍有微疵，然於判決主旨並無影響，按之刑事訴訟法第三百
八十條規定，尚非適法之第三審上訴理由。其餘上訴意旨，或就
原審採證認事職權之適法行使，或原判決已論斷明白之事項，任
意指摘違背法令，均與法律規定得為第三審上訴理由之違法情形
不相適合。應認上訴人之上訴違背法律上之程式，予以駁回。
據上論結，應依刑事訴訟法第三百九十五條前段，判決如主文。
中    華    民    國  一○○  年    九    月  二十一  日
                      最高法院刑事第五庭
                          審判長法官  洪  文  章  
                                法官  王  居  財  
                                法官  郭  毓  洲  
                                法官  韓  金  秀  
                                法官  沈  揚  仁  
本件正本證明與原本無異
                                      書  記  官  
中    華    民    國  一○○  年    九    月  二十二  日
                                                    m